
# Leaflet 

[Leaflet](https://cran.r-project.org/web/packages/leaflet/index.html) es un paquete que permite integrar mapas interactivos en aplicaciones web y en documentos R. Utiliza la biblioteca JavaScript Leaflet, lo que proporciona una gran cantidad de funcionalidades para visualizar datos geoespaciales de forma intuitiva. Con Leaflet, puedes agregar marcadores, polígonos, capas de datos y muchos otros elementos a tus mapas. Su simplicidad y flexibilidad lo hacen ideal para visualizaciones geográficas en proyectos de análisis de datos.

## General
### Características Principales de Leaflet

1.  **Interactividad**: Leaflet permite crear mapas interactivos donde los usuarios pueden acercar, alejar y hacer clic en elementos para obtener información adicional a través de ventanas emergentes (popups).

2.  **Capas Múltiples**: Puedes agregar diferentes tipos de capas al mapa, como capas de imagen, capas de mosaico, y datos vectoriales, lo que permite superponer información.

3.  **Marcadores Personalizables**: Leaflet ofrece la posibilidad de personalizar los marcadores (íconos, colores, tamaños) y añadir popups informativos para cada uno.

4.  **Soporte para GeoJSON**: Permite la importación y visualización de datos geoespaciales en formato GeoJSON, facilitando la representación de geometrías complejas.

5.  **Simplicidad de Uso**: La sintaxis es intuitiva y sencilla, lo que permite a los usuarios crear mapas rápidamente con un código mínimo.

6.  **Compatibilidad con Dispositivos Móviles**: Los mapas son responsivos y funcionan bien en dispositivos móviles, garantizando una buena experiencia de usuario.

7.  **Extensibilidad**: Leaflet puede ser ampliado mediante complementos (plugins) que permiten agregar nuevas funcionalidades, como gráficos de tiempo, clusters de puntos, y más.

8.  **Temas Personalizables**: Se pueden aplicar diferentes estilos y temas a los mapas para adaptarlos a la visualización deseada.

### Tipos de Gráficos en Leaflet

1.  **Mapas Base**:

    -   Mapas de mosaico (Tiles): Proporcionan una capa base de fondo (OpenStreetMap, Google Maps, etc.).

    -   Mapas de satélite y otros estilos personalizados.

2.  **Marcadores**:

    -   **Marcadores Simples**: Puntos que indican ubicaciones específicas en el mapa.

    -   **Marcadores Agrupados**: Agrupan varios marcadores en una sola vista para evitar el desorden visual (clustering).

3.  **Polígonos y Líneas**:

    -   **Polígonos**: Representan áreas geográficas específicas (ejemplo: límites de comunidades autónomas).

    -   **Líneas**: Representan rutas o trayectorias, como carreteras o caminos.

4.  **Capas de Calor (Heatmaps)**:

    -   Visualizan la densidad de puntos en un área específica, utilizando colores para representar la intensidad.

5.  **Gráficos de Tiempos**:

    -   Permiten visualizar datos a lo largo del tiempo, añadiendo un componente temporal a los mapas.

6.  **Visualización de Datos**:

    -   **Data Binding**: Vincula datos a los marcadores o polígonos para mostrar información adicional (por ejemplo, población, estadísticas).

7.  **Mapas de Coropletas**:

    -   Representan datos cuantitativos a través de variaciones en el color de las áreas geográficas, ideal para visualizar indicadores como la población o la densidad de un fenómeno.


## Mapas


###  Ejemplo esperanza de vida

Vamos a representar la esperanza de vida por comunidades autónomas en un mapa de España. Para ello necesitamos **extraer primero los datos**, que como ya se ha comentado previamente se obtienen a partir del paquete `ineapir`.

1. En la web del ine **buscamos la tabla que contiene los datos deseados**, que tiene por id `27154`. (Véase [https://www.ine.es/jaxiT3/Tabla.htm?t=13930&L=0](https://www.ine.es/jaxiT3/Tabla.htm?t=27154&L=0))

2. Usando `ineapir` extraemos los datos usando el servicio API del INE. Aplicando `get_metadata_table_varval(27154)` 


```{r}
get_metadata_table_varval(27154)

```

Vemos que necesitamos filtrar por:

- **ccaa**: Seleccionar todas.
- **sexo**: Total.
- **Edad**: 0 años
- **Tipo de dato**: Esperanza de vida.


```{r}

# Filtrar por esperanza de vida
# "" para indicar que tome todos los valores
filter = list(ccaa = "", sexo = "total", values = c("0 años", "esperanza de vida"))

# Tabl de mortalidad por año, ccaa, ciudadaes, sexo, edad y funciones. 
# Table url: https://www.ine.es/jaxiT3/Tabla.htm?t=27154&L=0
esp <- get_data_table(idTable = 27154, filter = filter, nlast = 1, unnest = TRUE,
                       metacodes = TRUE, tip = "AM", validate = FALSE,verbose = TRUE)

# Seleccionamos columnas de interés
esp <- subset(esp, select = c("Comunidades.y.Ciudades.Autónomas.Id", "T3_Periodo",
                                "Anyo","Valor"))
```


#### Contornos

Una vez obtenidos los datos que se quieren incluir en el mapa, es necesario **disponer de los contornos geográficos** sobre los cuales se quieren representar dichos datos. En este caso, los contornos de las comunidades autónomas.

El ine dispone acceso de contornos para los limites geográficos en la siguiente web:





::: {.infobox .caution data-latex="{caution}"}
**Web**
`https://www.ine.es/wstempus/geojs/ES/CONTORNOS/XXXX`

sustituyendo `XXXX` por el código del ámbito geográfico necesario, siendo estos:
  
  - `349`: total nacional
  - `70`: ccaa
  - `115`: provincias
  - `19`: municipios

:::


Para colorear el mapa, se desea que se muestren colores para intervalos de Esperanza de Vida (tomando los cuartiles), para ello será necesario usar la función `colorBin()`. Por tanto, tenemos:
  

```{r}
# Verificar si los paquetes están instalados
if (!require("leaflet")) install.packages("leaflet")
if (!require("sf")) install.packages("sf")
if (!require("htmltools")) install.packages("htmltools")

# Cargar paquete
library(leaflet)
library(sf)
library(htmltools)

# Contornos de las ccaa
ccaa <- read_sf("https://www.ine.es/wstempus/geojs/ES/CONTORNOS/70")



# join de los contornos y el dataset
ccaa <- merge(ccaa, esp, by.x = "id_region", 
              by.y = "Comunidades.y.Ciudades.Autónomas.Id" )

# Creamos colores para cada rango de esperanza de vida
pal <- colorBin("plasma", domain = NULL, bins = c(quantile(ccaa$Valor)))

# Labels of the map
labels <- sprintf(
  "<strong>%s</strong><br/> Esperanza de vida al nacimiento: %.2f años ",
  ccaa$nom_region, ccaa$Val
) %>% lapply(htmltools::HTML)

# Create the map
m <- leaflet(ccaa) %>% 
  addProviderTiles(providers$Esri.WorldImagery) %>%
  setView(-4, 40, zoom = 5) %>%
  addPolygons(fillOpacity = 0.8,
              fillColor = ~pal(Valor),
              weight = 1,
              color = "white",
              label = labels,
              labelOptions = labelOptions(
                style = list("font-weight" = "normal", padding = "3px 8px"),
                textsize = "15px",
                direction = "auto"
              ),
              highlightOptions = highlightOptions(fillOpacity = 1, bringToFront = TRUE, 
                                                  weight = 2, color = "white")
  ) %>%
  addLegend(pal = pal, values = ~Valor, opacity = 1.0, position = "bottomright",
            labFormat = labelFormat(suffix = " años", digits = 2),
            title = sprintf("Esperanza de vida al nacimiento (%s)",
                            esp$Anyo[1]))

```

```{r, webshot="webshot",out.width = "80%"}
m
```


###  Ejemplo salario medio


Ahora vamos a representar en un mapa el salario bruto mensual medio en cada comunidad autónoma para el año 2022. Para ello necesitamos:

1. En la web del ine **buscamos la tabla que contiene los datos deseados**, que tiene por id `13930`. (Véase [https://www.ine.es/jaxiT3/Tabla.htm?t=13930&L=0](https://www.ine.es/jaxiT3/Tabla.htm?t=13930&L=0))

2. Usando `ineapir` extraemos los datos usando el servicio API del INE. Ejecutando  `get_metadata_table_varval(13930)` vemos que debemos filtrar por  jornada a tiempo completo, todas ccaa, y total decil.


```{r}
# "" para indicar que tome todos los valores
get_metadata_table_varval(13930)
```


Vemos que necesitamos filtrar por:

- **Tipo**: Jornada a tiempo completo
- **ccaa**: Seleccionar todas.
- **Decil**: Total decil



```{r}
# Filtrar por esperanza de vida


filter2 = list( 
  "120" = "10758", # Jornada a tiempo completo
   "70" = "",      # Todas ccaa
  "684" = "298931" # Total decil
  )

# Tabl de mortalidad por año, ccaa, ciudadaes, sexo, edad y funciones. 
# Table url: https://www.ine.es/jaxiT3/Tabla.htm?t=27154&L=0
esp2 <- get_data_table(idTable = 13930, filter = filter2, nlast = 1, unnest = TRUE,
                       metacodes = TRUE, tip = "AM", validate = FALSE)

# Seleccionamos columnas de interés
esp2 <- subset(esp2, select = c("Comunidades.y.Ciudades.Autonómas.Id","Anyo","Valor"))


```


#### Contornos

Una vez obtenidos los datos que se quieren incluir en el mapa, es necesario **disponer de los contornos geográficos** sobre los cuales se quieren representar dichos datos. En este caso, los contornos de las comunidades autónomas.

El ine dispone acceso de contornos para los limites geográficos en la siguiente web:





::: {.infobox .caution data-latex="{caution}"}
**Web**
`https://www.ine.es/wstempus/geojs/ES/CONTORNOS/XXXX`

sustituyendo `XXXX` por el código del ámbito geográfico necesario, siendo estos:
  
  - `349`: total nacional
  - `70`: ccaa
  - `115`: provincias
  - `19`: municipios

:::

En nuestro caso necesitamos el de las comunidades autónomas.


```{r}

# Contornos de las ccaa
ccaa2 <- read_sf("https://www.ine.es/wstempus/geojs/ES/CONTORNOS/70")

```



Para colorear el mapa, se desea que se muestren colores para intervalos de Esperanza de Vida (tomando los cuartiles), para ello será necesario usar la función `colorBin()`. Por tanto, tenemos:
  
  

```{r, warning=FALSE}
# join de los contornos y el dataset
ccaa2 <- merge(ccaa2, esp2, by.x = "id_region", 
              by.y = "Comunidades.y.Ciudades.Autonómas.Id" )

# Creamos colores para cada rango de esperanza de vida
pal2 <- colorNumeric("plasma",domain= NULL)

# Labels of the map
labels <- sprintf(
  "<strong>%s</strong><br/> Sueldo bruto mensual %s € ",
  ccaa2$nom_region, format(ccaa2$Val, big.mark = ".", decimal.mark = ",", nsmall = 2)
) %>% lapply(htmltools::HTML)


# Create the map
m2 <- leaflet(ccaa2) %>% 
  addProviderTiles(providers$Esri.WorldImagery) %>%
  setView(-4, 40, zoom = 5) %>%
  addPolygons(fillOpacity = 0.8,
              fillColor = ~pal2(Valor),
              weight = 1,
              color = "white",
              label = labels,
              labelOptions = labelOptions(
                style = list("font-weight" = "normal", padding = "3px 8px"),
                textsize = "15px",
                direction = "auto"
              ),
              highlightOptions = highlightOptions(fillOpacity = 1, bringToFront = TRUE, 
                                                  weight = 2, color = "white")
              )%>%  addLegend(pal = pal2, values = ~Valor, position = "bottomleft",
            labFormat = labelFormat(suffix = " €", digits = 2,big.mark = "."),
            title = sprintf("Sueldo bruto mensual (%i)", esp2$Anyo[1]))






```


```{r, webshot="webshot",out.width = "80%",warning=FALSE}
m2
```

